【裁判字號】    89,上訴,439
【裁判日期】    890921
【裁判案由】    偽造文書
【裁判全文】
臺灣高等法院臺南分院刑事判決          八十九年度上訴字第四三九號        Ｇ
      上  訴  人
      即  被  告  甲  ○  ○
      選任辯護人  蘇  正  信  律師
右上訴人因偽造文書案件，不服臺灣臺南地方法院八十八年度訴字第一二二五號中華
民國八十九年二月三日第一審判決（起訴案號：臺灣臺南地方法院檢察署八十八年度
偵字第九八四號），提起上訴，本院判決如左：
      主      文
原判決撤銷。
甲○○無罪。
      理      由
一、公訴意旨如起訴書所載（如附件）。
二、訊之上訴人即被告甲○○堅決否認有偽造文書犯行，辯稱：僱用外勞須先向行政
    院勞工委員會（下稱勞委會）申請取得核准函後辦理僱主授權書，再引進外勞抵
    台，最後辦聘僱許可函。伊依日安營造公司（下稱日安公司）與長東仲介人力有
    限公司（下稱長東仲介）委任契約引進外勞名額五十一人，第一批於八十八年三
    月十二日引進二十一名交日安公司下包信建（模板業）公司管理，日安公司外勞
    均由信建公司管理，嗣伊於信建公司工作之國立成功大學工地（下稱成大工地）
    詢問信建公司丁○○是否再需要外勞，丁○○告以正在趕工有需要，伊乃將引進
    之第二批外勞再交丁○○管理並在成大工地工作，伊因須辦聘僱許可函，乃將第
    二批外勞年籍等項造冊，並向日安公司工地主任許登旺借用日安公司公司章及負
    責人丙○○印章蓋用，並將一份名冊交許登旺收執。且日安公司勞、健保係由日
    安公司會計自行辦理，伊並無乘辦理第一批引進外勞勞健保之機，盜用印章引進
    外勞等語。
三、公訴人認被告犯有偽造文書罪嫌，無非以日安公司之指訴，證人許登旺之證詞為
    其論據。
四、經查：
（一）勞委會於八十八年二月二十日核准日安公司可引進外勞五十一人以因應該公司
      承包成大圖書館工程之需，有該委員函可稽，而長東仲介與日安公司之委任合
      約第八條記載，日安公司同意長東仲介第一批引進外勞三十員，其經日安公司
      同意再依工程需要引進，亦有委任合約書為憑，則只須引進外勞總人數不逾核
      准之五十一人，且第二批引進之外勞亦經日安公司許可，即在委任處理事務範
      圍。信建公司為日安公司之下包，日安公司引進之外勞均交由信建公司丁○○
      管理，為日安公司負責人丙○○所是認，而丁○○於本院調查時證述：甲○○
      有至成大工地問伊是否還需外勞，伊因當時趕工，有說有需要，那天剛好日安
      公司協理陳建庭來巡視工地，有跟陳某說，第二批外勞有在工地工做二個月。
      外勞由日安公司付薪資等語。因被告第一批引進之外勞既由信建公司管理且在
      日安公司承包之成大工地工作，有否人力不足情形，信建公司丁○○最為清楚
      ，被告乃詢問丁○○需否再引進外勞，丁○○既表示需要，其乃再行引進，並
      於引進後造冊辦理聘僱許可函送至成大工地交日安公司工地主任許登旺過目，
      再借用印章蓋於表格上，事後且影印一份交許登旺收執，許登旺亦證稱被告甲○○有交一份名冊給伊（僅稱不知什麼名冊），而第二批外勞亦在成大工地工
      作，許登旺既係日安公司派駐工地之主任，又持有日安公司印章，被告認其有
      權決定是否增加外勞，則被告主觀上即無盜用印章，用以申請引進外勞情事。
      苟被告有不法行為亦不敢於造冊後影印一份交付許登旺其理至明。日安公司無
      由諉為不知成大工地有引進第二批外勞。
（二）日安公司負責人丙○○、人事主任乙○○，工地主任許登旺雖指證被告係利用
      辦理第一批外勞勞、健保之機會盜用印章申請引進第二批外勞云云。然者第一
      批引進外勞健保係由日安公司會計曾瑞金辦理，且中央健康保險局高屏分局係
      於八十八年四月廿三日收件，有該局八十八年十一月廿五日函及蓋有經辦人曾
      瑞金之勞工保險加保申請表影本可考，丙○○、乙○○、許登旺上開指述顯非
      實在。可知有關外勞健保，確非被告辦理。且被告被指盜用印章以辦理引進外
      勞時間為八十八年四月八日，亦在第一批外勞辦理健保日之前，丙○○等證稱
      被告係乘辦理外勞健保機會盜用印章引進外勞，顯有不實。
（三）台南市政府勞工科於八十八年九月十五日處理日安公司與員工三十三名泰勞勞
      資爭議協調會，日安公司並未指摘被告未經許可擅自引進外勞，有會議紀錄可
      證，苟日安公司非同意或默認被告引進第二批外勞，  克至此？是被告所稱外
      勞工期若未滿一年，日安公司要賠償一年之工資，為本件糾紛關鍵所在因與日
      安公司有利害關係，日安公司因而為不利被告之陳述等語，尚非無據。
五、綜上所述，被告所辯非無可採，此外復查無其他證據足認被告有偽造文書情事，
    即屬不能證明被告犯罪。原審未詳為勾稽，遽為科刑之判決即有未洽。被告上訴
    否認犯罪，為有理由，自應予撤銷改判，為無罪之諭知。
據上論結，應依刑事訴訟法第三百六十九條第一項前段、第三百六十四條、第三百零
一條第一項，判決如主文。
本案經檢察官劉榮堂到庭執行職務。
中    華    民    國      八十九      年      九      月      二十一    日
                                  臺灣高等法院臺南分院刑事第二庭
                                      審判長法官  游    明    仁
                                            法官  陳    清    溪
                                            法官  蘇    重    信
右正本證明與原本無異。
如不服本判決，應於判決送達後十日內向本院提出上訴狀，其未敘述理由者並應於提
出上訴狀後十日內向本院補提理由書（應附繕本)。
                                      法院書記官  李    珍    鳳
中    華    民    國      八十九      年      九      月      二十六    日


司法院資訊處製作；財團法人民間司法改革基金會備份。
